臺灣高等法院民事裁定　　　　　　　　 96年度聲更(一)字第5號
聲　請　人　乙○○
上列聲請人因與相對人甲○○等間損害賠償事件，聲請訴訟救助
，本院裁定如下：
    主      文
准予訴訟救助。
    理      由
一、按當事人無資力支出訴訟費用者，法院應依聲請，以裁定准
    予訴訟救助，但顯無勝訴之望者，不在此限，法院認定前項
    資力時，應斟酌當事人及其共同生活親屬基本生活之需要；
    無資力支出訴訟費用之事由，應釋明之，民事訴訟法第107
    條、第109條第2項定有明文。所謂顯無勝訴之望，係指聲請
    訴訟救助之當事人所提起之訴或上訴，依其主張之事實，於
    法律上本無獲得勝訴之望，無須調查辯論，即知其應受敗訴
    之裁判；或其起訴或上訴為不合法之情形而言，若尚須經法
    院調查辯論後，始能知悉其勝負之結果者，不得謂為顯無勝
    訴之望。最高法院75年度台抗字第227號、76年度台抗字第4
    73號裁判意旨參照。又按經分會（法律扶助基金會分會）准
    予法律扶助之無資力者，其於訴訟程序中，向法院聲請訴訟
    救助時，應准予訴訟救助。但另有不符法律扶助事實之證明
    者，不在此限。法律扶助法第62條定有明文。
二、聲請意旨略以：聲請人與相對人甲○○等間，因臺灣桃園地
    方法院89年度重訴字第429號損害賠償事件，聲請人不服原
    審判決提起上訴，本應於上訴時繳交裁判費。惟聲請人因無
    資力，刑事案件部分前向財團法人法律扶助基金會台北分會
    （下簡稱台北分會）申請法律扶助，業經准予全部扶助，爰
    依民事訴訟法第107條、法律扶助法第62條前段之規定，聲
    請裁定准予訴訟救助等情。
三、經查：
（一）聲請人主張其無資力聲請訴訟救助，於刑事案件部分，曾
      聲請法律扶助獲准，業據其提出台北分會審查決定通知書
      、扶助律師接案通知書、審查表、案件概述單等影本附卷
      可稽，堪認有相當之釋明。又依本院查詢稅務電子閘門財
      產所得調件明細表所載，聲請人並無所得及財產資料，有
      該明細表在卷可參。且聲請人因殺人案件，經判處死刑，
      現羈押於臺北看守所等情，並有台北分會案件概述單及本
      院在監在押全國紀錄表附卷足佐。由是觀之，聲請人應屬
      窘於生活，缺乏經濟信用，屬難以支出訴訟費用之人，應
      信為實在。
（二）其次，聲請人與相對人甲○○等間臺灣桃園地方法院89年
      度重訴字第429號損害賠償事件，訴訟標的價額為新台幣
      （下同）1394萬1283元，第二審應繳納裁判費達20萬2140
      元，是以聲請人上揭經濟狀況觀察，其顯無資力支出第二
      審訴訟費用，堪予認定。
（三）再者，聲請人於本院上訴主張原審判決所為認定，係以刑
      事判決之認定為基礎，惟刑事判決尚有諸多違背法令之處
      ，歷經最高法院就聲請人部分多次發回更審而未能確定，
      並無積極證據足以證明聲請人確有刑事判決所認之犯行，
      尚不能僅憑此即認伊有共同侵權行為，應連帶負擔損害賠
      償責任等語。而經查聲請人刑案被訴殺人部分，雖經本院
      刑事庭多次判決有罪，最近一次係經本院刑事庭於95年8
      月31日判決聲請人共同殺人罪，處死刑，褫奪公權終身(9
      4年度重上更 (五)字第95號，下稱「本院刑事判決」) 。
      惟經聲請人上訴後，最高法院於96年4月12日以96年度台
      上字第1873號判決撤銷，發回本院刑事庭。而其撤銷之理
      由，係認本院刑事判決認定共犯鍾炳德曾向聲請人佯稱有
      一金主因遺產問題，要以100萬元之代價僱請殺手殺害一
      女子，請聲請人代覓人手。惟於論罪理由欄內卻謂鍾炳德
      係向聲請人稱有金主要以100萬元代價僱請殺手殺害一女
      子以詐領保險金，請聲請人代覓人手，有事實認定與理由
      論敘不一致之違法情形。且依刑事庭勘驗筆錄記載，該案
      中聲請人之警訊錄音有多處係由聲請人照唸筆錄之記載，
      而辯護人亦指陳警訊過程未全程錄音，其警訊筆錄之製作
      於法有違，且該案共同正犯鍾炳德等人之審判外陳述，並
      無證據能力，不應採為科刑論據，惟本院刑事判決並未說
      明不採之依據，而有理由不備之違法。復就臺灣桃園看守
      所檢送之聲請人健康檢查表、內外傷紀錄表等多項證據未
      提示，令聲請人閱覽或告以要旨，使聲請人有辯論之機會
      ，違反直接審理之原則等語，有前述最高法院及本院刑事
      判決在卷可稽。則本件聲請人之殺人犯行，經最高法院多
      次撤銷本院刑事判決而發回更審，且迄今尚有眾多重要證
      據，仍待重行審酌，而其認定之結果，對於聲請人之犯行
      是否成立，仍有重大影響，並非不經任何調查辯論，即得
      知其於法律上當然應受敗訴之判決，揆諸前揭說明，自不
      得謂為顯無勝訴之望。準此，聲請人於刑事案件部分既經
      台北分會准予法律扶助，且查無不符法律扶助事實之證明
      ，則依上揭民事訴訟法第107條、法律扶助法第62條本文
      規定意旨，自應准予訴訟救助。
四、據上論結，本件聲請為有理由，爰裁定如主文。
中　　華　　民　　國　　96　　年　　7     月　  24  　日
                    民事第14庭
                        審判長法  官  許正順
                              法  官  張  蘭
                              法  官  黃麟倫
正本係照原本作成。
如不服本裁定，應於收受送達後10日內向本院提出抗告狀，並應
繳納抗告費新台幣１千元。
中　　華　　民　　國　　96　　年　　7 　　月　　27　　日
                              書記官  王敬端
